【裁判字號】    99,消債更,343
【裁判日期】    990913
【裁判案由】    聲請更生程序
【裁判全文】
臺灣高雄地方法院民事裁定           99年度消債更字第343號
聲  請  人  甲○○
代  理  人  歐陽珮律師
上列當事人聲請消費者債務清理事件，本院裁定如下：
    主  文
聲請人甲○○自中華民國九十九年九月十五日下午四時起開始更
生程序。
命司法事務官進行本件更生程序。
    理  由
一、聲請意旨略以：聲請人前未曾依「中華民國銀行公會會員辦
    理消費金融案件無擔保債務協商機制」請求共同協商債務清
    償方案，乃於99年4 月向最大債權金融機構即臺灣土地銀行
    股份有限公司（下稱土地銀行）請求協商未成立。聲請人先
    前失業，於98年12月始找到工作，目前每月薪資約25,000元
    ，扣除個人生活開支外，尚須與前配偶共同負擔1 名未成年
    子女之扶養教育費用、與胞弟分擔母親之扶養義務，實無法
    負擔還款條件，而有不能清償債務或有不能清償之虞之情事
    ，致履行困難，爰聲請准予裁定更生等語。
二、按債務人不能清償債務或有不能清償之虞者，得依消費者債
    務清理條例所定更生或清算程序，清理其債務。債務人無擔
    保或無優先權之債務總額未逾1200萬元者，於法院裁定開始
    清算程序或宣告破產前，得向法院聲請更生。又債務人與金
    融機構協商成立者，不得聲請更生或清算。如法院開始更生
    程序之裁定，應載明其年、月、日、時，並即時發生效力。
    法院裁定開始更生或清算程序後，得命司法事務官進行更生
    或清算程序，必要時得選任律師、會計師或其他適當之自然
    人或法人一人為監督人或管理人。消費者債務清理條例第3
    條、第42條第1 項、第151 條第5 項前段、第6 項、第45條
    第1 項及第16條第1 項分別定有明文。
三、經查：聲請人所主張之上開事實，業據提出財產及收入狀況
    說明書（卷6-7 頁）、前置協商不成立通知書（卷11頁）、
    99年1 月至5 月薪資單（卷25-27 頁）、聲請人及母親、胞
    弟、前配偶、子女97、98年度各類所得資料清單及財產歸屬
    資料清單（卷28-37 頁、58-63 頁）、土地及建物登記謄本
    正本（卷44-47 頁）、戶籍謄本（卷48-50 頁）、勞工保險
    被保險人投保資料表（卷52-53 頁）、聯合徵信中心之個人
    資料（卷64-76 頁）、支付扶養費用之證明（卷77-79 頁）
    、財政部臺灣省南區國稅局佳里稽徵所函（卷85頁）等可憑
    ，可信為實。
四、本院審酌聲請人目前任職於貝司特人力資源公司擔任技術員
    ，96、97年無所得，98年度所得為3,394 元，名下有座落楠
    梓區之房屋1 筆、土地1 筆（卷28-31 頁各類所得資料清單
    及財產歸屬資料清單）。99年1 月至5 月薪資扣除勞保275
    元、健保250 元及每月不等之職工福利金後，分為31,308元
    、33,638元、33,946元、31,361元、28,488元，平均每月薪
    資為31,748元（卷25-27 頁薪資單）。聲請人陳稱與前配偶
    共同分擔1 名未成年子女之扶養義務（卷7 頁），以聲請人
    身處卡債纏身情況下，參照民法第1119條規定，其應負扶養
    義務之程度，自有別於一般，而不能不顧及其目前經濟能力
    ，衡情以每人每月6,833 元（98年度受扶養人免稅額82,000
    元）計算其子女扶養費，並與於98年度所得207,360 元（卷
    58頁所得資料清單），每月平均收入17,280元，尚有資力之
    前配偶姚惠文比例分擔（31748 ÷（31748+17280 ）），則
    聲請人應負擔子女之扶養費用為4,441 元（6833×65% ）。
    至聲請人陳稱與胞弟王志成分擔母親王陳雪娥扶養費部分（
    卷7 頁），查王陳雪娥97、98年度均無所得，名下無財產（
    卷32-34 頁各類所得資料及財產歸屬資料清單），確有不能
    維持生活之情形，應有受扶養之必要，惟考量聲請人目前負
    債情形，聲請人主張與胞弟共同分擔扶養義務，每月支付母
    親扶養費用3,000 元，尚屬合理。又聲請人陳稱其每月必要
    生活費用為9,800 元（交通費1000元、膳食費6000元、水電
    費1000元、電話費300 元、管理費1500元），參酌99年高雄
    市每人每月最低生活費用為11,309元，尚屬合理，是聲請人
    每月必要支出為17,241元（4441＋3000＋9800）。是聲請人
    每月僅餘14,507元（00000-00000），其名下不動產價值
    981,888 元（卷31頁），債務總額為3,942,457 元（卷76頁
    ），堪認聲請人之債務大於財產，縱以零利率計算，尚須將
    近17年始得還清債務，而有不能清償債務或有不能清償之虞
    之情事。而聲請人無擔保或無優先權之債務總額未逾新臺幣
    1,200 萬元，復無同條例第46條規定已經法院裁定開始清算
    程序或宣告破產及第6 條第3 項、第8 條各款所定駁回更生
    聲請等程序事由存在，則債務人聲請更生，是有理由。爰裁
    定如主文。
中    華    民    國    99    年    9     月    13    日
              民事第四庭    法      官   藍家慶
上為正本係照原本作成
本件不得抗告
中    華    民    國    99    年    9     月    13    日
                            書  記  官   梁竫

司法院資訊處製作；財團法人民間司法改革基金會備份。
